【裁判字號】    98,易,1747
【裁判日期】    981218
【裁判案由】    恐嚇取財等
【裁判全文】
臺灣板橋地方法院刑事判決              98年度易字第1747號
公  訴  人  臺灣板橋地方法院檢察署檢察官
被      告  甲○○
上列被告因恐嚇取財等案件，經檢察官提起公訴（98年度偵字第
13601號），本院判決如下：
    主  文
甲○○共同犯傷害罪，累犯，處有期徒刑壹年陸月，減為有期徒
刑玖月；又共同犯恐嚇取財未遂罪，累犯，處有期徒刑捌月，減
為有期徒刑肆月；應執行有期徒刑壹年。
    事  實
一、甲○○前於民國83年間因違反肅清煙毒條例等案件，經本院
    82年度訴字第2570號判處有期徒刑3 年1 月、7 月，應執行
    有期徒刑3 年5 月，嗣經臺灣高等法院以83年度上訴字第
    6016號駁回上訴確定；另因違反麻醉藥品管理條例等案件，
    經本院以83年度訴字第1310號判處有期徒刑6 月確定；又因
    違反麻醉藥品管理條例等案件，經本院以84年度訴字第1333
    號判處有期徒刑7 月、5 月，應執行有期徒刑10月確定，上
    開徒刑經接續執行，於86年3 月25日縮短刑期假釋出監付保
    護管束。復因違反藥事法案件，經臺灣高等法院以87年度上
    訴字3485 號 判處有期徒刑1 年，嗣經最高法院以89年度台
    上字第382 號駁回上訴確定；又因偽造文書案件，經本院以
    89年度易字第4834號判處有期徒刑6 月確定，前開假釋出監
    之案件經撤銷假釋，應執行殘刑2 年10月28日，並與上開徒
    刑接續執行，於91年8 月7 日縮短刑期假釋出監付保護管束
    ，於93年3 月18 日 假釋期滿未經撤銷視為執行完畢。詎甲
    ○○猶不知悔改，因其與乙○○涉有租車糾紛，而欲索回租
    車費用新臺幣（下同）4 千4 百元，乃夥同林平安、葉宸滋
    （原名葉冠妏，二人均經本院以97年訴字第55號判處罪刑確
    定在案）及均已成年之謝莉莉、謝莉莉之男友（年籍不詳，
    現由台灣板橋地方法院檢察署檢察官偵辦中）共同基於傷害
    及強制之犯意聯絡，於96年2 月12日凌晨6 時許，一同前往
    乙○○位於臺北縣林口鄉○○○街2 巷1 號13樓之3 之住處
    ，先由林平安敲門，待乙○○開門後，渠等即進入上開住處
    內，旋由葉宸滋徒手掌摑乙○○，謝莉莉則持不明木棍毆打
    乙○○，致乙○○受有左前臂挫傷、左肘挫傷、右大腿挫傷
    及頭皮挫傷等傷害。甲○○隨即要求乙○○立即返還租車費
    用4 千4 百元，因乙○○未能交出，甲○○則指示林平安強
    行取走乙○○所有放置於該住處客廳櫃子上之ASUS牌筆記型
    電腦1 台，另葉宸滋則強行取走乙○○所有放置於該住處客
    廳桌上之MOTORORA牌手機1 支（惟葉宸滋並未取走附於該手
    機內之SIM 卡），而以此強暴之方法，妨害乙○○對上開物
    品權利之行使。嗣甲○○、林平安、葉宸滋於離開上址後，
    復共同基於恐嚇取財之犯意，由甲○○、葉宸滋於同日分別
    以電話與乙○○聯繫，渠等均明知甲○○與乙○○因前開租
    車引發之糾紛，甲○○向乙○○所能索討之租車費用至多僅
    4 千4 百元，竟對乙○○恫嚇應交付9 千4 百元，否則將無
    法取回上開物品，致乙○○心生畏懼，遂同意交付此等款項
    。甲○○旋在林平安所承租之臺北縣泰山鄉○○路○段28
    巷16號513 室樓下，將上開電腦交給業已知悉上情，且有前
    開恐嚇取財犯意聯絡之周榮昌（經本院97年度簡字第1174號
    判處罪刑確定在案），由周榮昌攜帶該電腦前往乙○○之上
    開住處拿取乙○○所同意交付之9 千4 百元。惟因乙○○已
    事先報警處理，警方業已在場埋伏，乃於同日晚上11時50
    分許當場逮捕前來取款之周榮昌及同行不知情之鄭傑文，周
    榮昌遂未取得上開款項。嗣於警方由周榮昌帶同前往林平安
    所承租之上址，旋於翌日即96年2 月13日凌晨0 時34分許，
    在該址當場逮捕林平安及葉宸滋，始因而查獲上情。
二、案經本院函送臺灣板橋地方法院檢察署檢察官偵查起訴。
    理  由
一、訊據被告甲○○固不否認有於前揭時、地與同案被告林平安
    、葉宸滋等五人一同至告訴人乙○○之住處，惟矢口否認與
    同案被告之林平安、葉宸滋、周榮昌有何傷害、強制及恐嚇
    取財之犯意聯絡，辯稱：伊僅向乙○○詢問租用之自小客車
    現在何處，並沒有向告訴人拿租車費用之意思，伊沒有指示
    林平安將告訴人之前揭電腦取走，而是在場的其中一人說：
    把那台電腦拿走，等還錢後再還乙○○，當時林平安在電腦
    旁邊，所以由他取走，伊也沒注意到葉宸滋取走手機的部分
    ，當時伊看到乙○○被打，所以很慌亂，伊當時在現場怕和
    伊一起去那些人會打乙○○的小孩，就把小孩叫到伊身邊；
    伊僅指示周榮昌將上開電腦還給乙○○，周榮昌問伊是否取
    款，伊說有沒有拿錢沒有關係，就先拿電腦去還。因為周榮
    昌到林平安家中拿電腦，他有聽到乙○○和葉宸滋講電話說
    葉宸滋要拿多少錢的所有過程，伊不知道這和周榮昌問伊要
    拿多少錢有什麼關係。本案是由葉宸滋主導的，伊真的沒有
    參與本案云云。惟查：
  (1)被告上揭犯行，有證人乙○○、林平安於本院97度訴字第55
    號（下稱另案）審理時之證詞、證人林平安、葉宸滋於另案
    警詢、偵查中之供、證詞、財團法人長庚紀念醫院林口分院
    於96年2 月12日出具之診斷證明書1 紙、該電腦、手機查獲
    照片2 張、贓物認領保管單1 份在卷可稽（被告就上揭證據
    同意作為證據，本院經核上揭證據作成時之情狀，認無不適
    當之情形存在，認為得作為證據）。
  (2)被告固辯稱與在場他人並無傷害之犯意聯絡，然證人乙○○
    證稱：當時係葉宸滋、林平安、稱為「徐貴英」及其他三個
    伊不認識的人到伊家中，其中三個女的打伊，包括葉宸滋、
    「徐貴英」及另外一名女子。葉宸滋和「徐貴英」在96年2
    月11日晚上有打電話到伊家，就一直罵，說伊怎麼可以先將
    車子開走，說伊沒有分寸，一直罵伊髒話，後來他們罵一罵
    就將電話掛掉，隔天一早他們到伊家一直敲門，一進門就猛
    敲猛打，並指認「徐貴英」即為被告等情（另案審理卷，第
    7 、17、20頁），與證人葉宸滋於另案警詢及偵查中供、證
    稱：案發當日伊陪一位54年次，綽號「文文」又稱「徐秀櫻
    」的女子前往現場，她要渠等陪她找回前日所租的自小客車
    ，當時有伊與林平安、「文文」、及另一男子叫明哥、另一
    女子叫寶寶等五人前往乙○○家，後來因為「文文」與乙○
    ○談不攏，就示意渠等打乙○○，伊用手毆打乙○○之頭部
    、臉部等情（見另案偵查卷，第18、69頁）、證人林平安證
    稱：96年2 月12日，一個叫「文文」的人，約五十幾年次，
    她要乙○○借名義代為租車，「文文」付車錢2 天，可是乙
    ○○卻把車子開回去，「文文」叫伊去林口那邊把車子牽回
    來，「文文」就找了伊和葉宸滋及另外一男一女前往乙○○
    住處，後來葉宸滋、「文文」直接用手打乙○○，另一名女
    子則持棍毆打乙○○等情（見另案偵查卷，第66頁），互核
    大致相符。被告於本案審理中自承伊的綽號是「文文」，足
    認證人乙○○、葉宸滋、林平安所稱之「文文」、「徐貴英
    」、「徐秀櫻」即為被告，並無誤認人別之虞。再以葉宸滋
    及謝莉莉等人毆打乙○○之際，被告竟自稱僅「怕和伊一起
    去那些人會打乙○○的小孩」，毫無勸架、阻止之意，與其
    所辯關切在場兒童安危之心理有極大反差，顯示被告就葉宸
    滋及謝莉莉毆打乙○○之行為毫無反感、意外之表現，足徵
    證人乙○○、葉宸滋、林平安前揭所證情節屬實，被告與葉
    宸滋等四人於前往乙○○住處時，即有共同糾聚尋釁之意無
    疑，其等事前即有傷害乙○○之犯意聯絡，已可認定。
  (3)被告固辯稱並未授意林平安取走乙○○所有之上開筆記型電
    腦，對葉宸滋取走乙○○手機一支並不知情，亦未曾以交還
    上開筆記型電腦為條件，向乙○○索取9400元云云，然證人
    乙○○證稱：當時上揭被告等人到伊家中，將伊家中的皮包
    都翻亂了，將電腦、手機帶走，他們進到伊家一直打伊，打
    一打，東西抱了就走了，電腦是林平安抱走的，後來葉宸滋
    、被告打電話給伊說要伊拿9400元出來，才肯將手機及筆記
    型電腦還伊等情（另案本院卷，第7 、14至15頁），並提出
    電話錄音一卷，經本院另案勘驗結果，顯示乙○○與被告交
    談中稱：「我跟你說，喂，我籌不到那麼多錢」、「四千四
    我有幫你準備好了啦，啊你電腦拿過來給我啊」，被告稱：
    「有啊，我叫人去了，去很久了，還沒到嗎？」、「我打電
    話問看看」，乙○○稱：「姐仔，對啊，不然我下去拿，我
    騎摩托車下去拿」，被告稱：「啊人家就拿上去了啊... 我
    ，我是怎麼再生一台給你啊」、「等一下就到了啦」，乙○
    ○與周榮昌之對話中，乙○○稱：「他叫你跟我收多少錢？
    」，周榮昌稱：「九千四啦，對不對」、「看你怎麼和他切
    ... 怎麼和他用的，... ，反正他就... 你幫我們拿去一下
    ，... 以外都沒說什麼，啊跟他說九千四這樣而已」、「他
    剛才打電話來叫我快點幫你拿上去」、「電腦我有帶來啦」
    等對話，且認定乙○○確曾與被告直接對話（另案本院卷，
    第105 頁至109 頁），與證人乙○○於本院審理時證述之情
    節（本院98年11月24日審判筆錄）、證人林平安證稱：案發
    當天在葉宸滋等人毆打乙○○後，「文姐」（按即被告）就
    叫伊將筆記型電腦搬走，又對乙○○說：「只要你將錢還給
    我，我就將筆記型電腦還你」，伊記得他們好像有金錢上的
    糾紛，葉宸滋則稱手機是她借給乙○○的，就將手機拿走，
    後來「文姐」在伊住處叫周榮昌去將電腦及手機拿給乙○○
    ，順便將乙○○所欠的錢拿回來等情（另案本院卷，第22頁
    至24頁）、證人葉宸滋證稱：案發當天伊是陪被告去找租來
    的車，主要是想拿回車子，因為車資是被告付的，伊是覺得
    被告被欺負，手機是伊借給乙○○，伊還跟乙○○說手機伊
    要拿回來，還把SIM 卡抽出來還給乙○○，乙○○說她沒錢
    還車錢，被告就看到乙○○有台電腦，就要林平安把電腦帶
    走，並當著乙○○的面說，不會把電腦賣掉，但是要她還車
    錢，電腦就還給她，後來周榮昌剛好打電話給被告，所以就
    找周榮昌幫忙送還電腦等情（另案偵查卷，第69、70頁）、
    證人周榮昌於前案警詢中供稱：一個叫文文要伊拿電腦給乙
    ○○，還叫伊跟乙○○拿9 千4 百元。如果對方拿不出，就
    要乙○○打電話給文文等情（見前案偵查卷第64頁），均互
    核相符。被告糾眾前往乙○○住處毆打乙○○後，復取走顯
    與租車無關之物，其所辯案發當日前往乙○○住處，並無意
    向乙○○拿租車的錢，僅係想將乙○○名義承租之車輛取回
    並交還車行，並空言否認參與葉宸滋、林平安等人犯行云云
    ，已無可信。依據上述證據，顯示被告與葉宸滋於案發時確
    曾向乙○○明確表示將取走電腦及手機，被告並命林平安取
    走電腦，嗣後即與乙○○以電話聯繫，主導以交還上開電腦
    等物為條件，要求周榮昌向乙○○取回9400元，顯示被告及
    葉宸滋、林平安、謝莉莉及謝莉莉之男友就上揭取走電腦、
    手機之行為暨被告、葉宸滋、林平安及周榮昌間，就向乙○
    ○以扣留電腦等物而索討逾4400元部分款項之行為，均具有
    犯意聯絡，行為分擔。至證人葉宸滋上開證稱：前揭手機是
    伊借給乙○○，當時向乙○○說要拿回來，並將SIM 卡拿下
    來還給她，她也有同意乙節，然乙○○業經眾人毆打，並任
    由林平安取走筆記型電腦而無從阻止，其意思決定之自由顯
    已遭壓抑，即令該手機確屬葉宸滋所有而借由乙○○使用中
    ，亦無解於乙○○對該手機管領使用權遭妨害之事實，遑論
    本院另案確定判決業已認定該手機確為乙○○所有，是證人
    葉宸滋此部分證詞無從援為對被告有利之佐證，附此指明。
  (4)綜據前述，被告所辯情節，無從推翻前揭積極證據而建立合
    理懷疑，本案事證明確，被告犯行已堪認定，自應依法論科
    。
二、核被告所為，係犯刑法第277 條第1 項之傷害罪、刑法第30
    4 條第1 項之強制罪及刑法第346 條第3 項、第1 項之恐嚇
    取財未遂罪。被告與另案被告林平安、葉宸滋、謝莉莉及謝
    莉莉之男友就上開傷害及強制犯行，有犯意聯絡及行為分擔
    ，為共同正犯；另被告與另案被告葉宸滋、林平安、周榮昌
    就上開恐嚇取財未遂犯行，復有犯意聯絡與行為分擔，亦為
    共同正犯。被告以一行為同時觸犯上開傷害罪及強制罪，為
    想像競合犯，依刑法第55條規定，應從一重之傷害罪處斷。
    又被告所犯上開傷害及恐嚇取財未遂二罪間，犯意各別，行
    為互殊，應予分論併罰。本院衡酌被告恐嚇取財未遂犯行之
    一切情狀，認與既遂犯有別，爰酌依刑法第25條第2 項規定
    減輕其刑，並依法先加後減之。起訴書認為被告之傷害及強
    制犯行應分論併罰，似有誤解，附此指明。被告曾於83年間
    因違反肅清煙毒條例等案件，經本院82年度訴字第2570號判
    處有期徒刑3 年1 月、7 月，應執行有期徒刑3 年5 月，嗣
    經臺灣高等法院以83年度上訴字第6016號駁回上訴確定；另
    因違反麻醉藥品管理條例等案件，經本院以83年度訴字第
    1310 號 判處有期徒刑6 月確定；又因違反麻醉藥品管理條
    例等案件，經本院以84年度訴字第1333號判處有期徒刑7 月
    、5 月，應執行有期徒刑10月確定，上開徒刑經接續執行，
    於86年3 月25日縮短刑期假釋出監付保護管束。復因違反藥
    事法案件，經臺灣高等法院以87年度上訴字3485號判處有期
    徒刑1 年，嗣經最高法院以89年度台上字第382 號駁回上訴
    確定；又因偽造文書案件，經本院以89年度易字第4834號判
    處有期徒刑6 月確定，前開假釋出監之案件經撤銷假釋，應
    執行殘刑2 年10月28日，並與上開徒刑接續執行，於91年8
    月7 日縮短刑期假釋出監付保護管束，於93年3 月18日假釋
    期滿未經撤銷視為執行完畢，有臺灣高等法院被告前案紀錄
    表在卷可參，其於受有期徒刑之執行完畢後，5 年以內故意
    再犯本件有期徒刑以上各罪，均為累犯，皆應依刑法第47條
    第1 項之規定，分別加重其刑，並就恐嚇取財未遂部分依法
    先加後減之。爰審酌被告有煙毒、麻藥、偽造文書、毒品、
    槍砲、贓物等累累前科，顯示素行不佳，因細故不滿，即糾
    眾前往被害人家中尋釁，圍毆被害人致傷，猶強取財物，要
    求被害人交款贖回，犯後否認犯行，全盤諉責於共犯，本院
    因此認為，被告固無據實陳述之義務，然其缺乏為自己行為
    負責之觀念，自應施以相當之刑罰，以期收矯治警惕及社會
    防衛之效，兼衡其智識程度、犯罪之動機、目的、參與犯罪
    之程度，及被害人到庭表示願息事寧人，給被告一次機會等
    一切情狀，本院認為執行公訴檢察官具體求刑認應定執行有
    期徒刑10月，僅較依其主導而從事犯行、嗣後坦承大部分犯
    行之葉宸滋、林平安經另案確定判決減刑後所定執行刑9 月
    略重1 月，似無從兼及量刑公平性而嫌過輕，宜各量處如主
    文所示之刑，以示懲儆。末查
    本件犯罪時間均係在96年4 月24日之前，皆合於中華民國九
    十六年罪犯減刑條例所定之減刑條件，爰依該條例第2 條第
    1 項第3款 規定，將被告前開宣告刑分別減為如主文所示之
    減得之刑，並定其應執行之刑。又同案被告謝莉莉雖有持不
    明木棍傷害告訴人，然該木棍並未經舉證為被告或共犯所有
    之物，爰不為沒收之諭知，附此敘明。
據上論斷，應依刑事訴訟法第299條第1項前段、刑法第28條、刑
法第277條第1項、第304條第1項、第346條第3項、第1項、第25
條第2項、第47條第1項前段、第55條、第51條第5款，刑法施行
法第1條之1第1項、第2項前段，中華民國九十六年罪犯減刑條例
第2條第1項第3款、第7條、第10條第1項，判決如主文。
本案經檢察官楊承翰到庭執行職務。
中    華    民    國    98    年    12    月    18    日
                  刑事三庭 審判長法  官  王屏夏
                                 法  官  蘇揚旭
                                 法  官  王偉光
上列正本證明與原本無異。
如不服本判決，應於送達後10日內敘明上訴理由，向本院提出上
訴狀，上訴於本院第二審合議庭 (應附繕本) 。其未敘述上訴理
由者，應於上訴期間屆滿後20日內向本院補提理由書「切勿逕送
上級法院」。
                                 書記官  陳宥伶
中    華    民    國    98    年    12    月    21    日
附錄本案論罪科刑法條全文：
刑法第277 條第1 項
    傷害人之身體或健康者，處3 年以下有期徒刑、拘役或1 千
    元以下罰金。
刑法第304 條
    以強暴、脅迫使人行無義務之事或妨害人行使權利者，處3
    年以下有期徒刑、拘役或3 百元以下罰金。
    前項之未遂犯罰之。
刑法第346 條
    意圖為自己或第三人不法之所有，以恐嚇使人將本人或第三
    人之物交付者，處六月以上五年以下有期徒刑，得併科一千
    元以下罰金。
    以前項方法得財產上不法之利益，或使第三人得之者，亦同。
    前二項之未遂犯罰之。

司法院資訊處製作；財團法人民間司法改革基金會備份。
